最高法院刑事判決　　　　　　九十六年度台上字第六八一二號
上　訴　人　甲○○
自訴代理人　簡文玉律師
被　　　告　乙○○
上列上訴人因自訴被告誣告案件，不服台灣高等法院中華民國九
十四年三月九日第二審判決（九十三年度上訴字第二二九六號，
自訴案號：台灣台北地方法院九十二年度自字第五０九號），提
起上訴，本院判決如下：
    主  文
上訴駁回。
    理  由
按刑事訴訟法第三百七十七條規定，上訴於第三審法院，非以判
決違背法令為理由，不得為之。是提起第三審上訴，應以原判決
違背法令為理由，係屬法定要件。如果上訴理由書狀並未指摘原
判決有何違法，自應認其上訴為違背法律上之程式，予以駁回。
上訴人甲○○上訴意旨略以(一)查被告乙○○於民國七十六年七月
七日、七十六年七月二十六日將上訴人之土地賤價售予他人而使
上訴人受有損害，應成立背信罪。被告明知其有背信之事實，就
其親歷之犯罪事實，堅指上訴人犯罪，自難卸誣告罪責。(二)刑法
上之誣告罪，不以虛偽所申告事實全屬虛偽時，始能成立。倘所
告事實之一部係出於故意虛構，仍不得謂非誣告。查檢察官所指
被告並無「偽造印章、盜賣土地」之犯行，但被告確有背信之犯
罪事實，乃被告於其被訴背信之自訴案中，反訴上訴人誣告，即
屬明知故犯，自成立誣告罪云云。本件原判決以上訴人甲○○之
自訴意旨略以：被告乙○○於七十六年間，與林龍、吳怡慧共同
為上訴人甲○○處理事務，竟共同意圖為自己不法之利益，而為
違背任務之行為，致生損害於上訴人；乃上訴人於八十六年間向
台灣台北地方法院自訴被告、林龍、吳怡慧背信，被告於該自訴
程序調查審理中，明知上訴人並無虛構事實而誣告之情，竟於八
十七年十二月三十日提起誣告之反訴，經審理結果，認被告成立
背信罪，酌處有期徒刑一年二月，減為有期徒刑七月。而上訴人
被訴誣告部分，經諭知無罪在案，第二審並維持第一審判決而告
確定，因認被告涉犯刑法第一百六十九條第一項之誣告罪嫌。經
審理結果，認犯罪不能證明，因認第一審法院諭知被告無罪，為
無不合，予以維持，並駁回上訴人在第二審之上訴，已詳予說明
其論斷所憑之依據與理由，從形式上加以觀察，並無違背法令之
情形存在。查上訴人於另案偽造文書偵查中，固指訴被告偽造上
訴人之印章，勾結桃園縣楊梅地政事務所人員，盜賣上訴人之桃
園縣楊梅鎮○○○段埔心小段地號共四十七筆土地等情。但於該
自訴案中又自承：其有同意被告將桃園縣楊梅鎮○○○段埔心小
段地號共四十七筆土地出售以籌措資金，前後所供不一，乃被告
認上訴人涉犯誣告罪，以求判定是非曲直，難謂有虛構事實，誣
告他人犯罪之故意。至被告背信部分雖為罪刑之宣告，但被告於
該案未判定前，直認上訴人委託售地，竟反指被告盜賣土地，而
懷疑上訴人誣告因而提告，並無虛構事實之情，尚與誣告罪有別
等語甚詳，核無所指有判決違背法令之情形存在。上訴意旨純就
原審採證認事職權之適法行使為任意指摘，核與法律規定得為第
三審上訴理由之違法情形不相適合，其上訴為違背法令之程式，
應予駁回。
據上論結，應依刑事訴訟法第三百九十五條前段，判決如主文。
中　　華　　民　　國　九十六　年　 十二　 月　　六　　日
                      最高法院刑事第四庭
                          審判長法官  莊　登　照
                                法官  黃　一　鑫
                                法官  林　秀　夫
                                法官  徐　昌　錦
                                法官  許　錦　印
      本件正本證明與原本無異
                                      書  記  官
中　　華　　民　　國　九十六　年　 十二　 月　 十二　 日
                                                      V
